【裁判字號】    99,台上,6232
【裁判日期】    991014
【裁判案由】    違反槍砲彈藥刀械管制條例等罪
【裁判全文】
最高法院刑事判決            九十九年度台上字第六二三二號
上   訴   人  台灣高等法院檢察署檢察官
上訴人即被告  甲○○
上   訴   人  乙○○
（ 即被告 ）          
共        同
選 任辯護 人  蘇章巍律師
被        告  丙○○
上列上訴人等因被告等違反槍砲彈藥刀械管制條例等罪案件，不
服台灣高等法院高雄分院中華民國九十八年七月三十一日第二審
判決（九十七年度上訴字第三五四號，起訴案號：台灣澎湖地方
法院檢察署九十六年度偵字第三五五、三五六號〈原判決漏載第
三五六號〉），提起上訴，本院判決如下：
    主  文
原判決關於甲○○、乙○○持有彈藥之主要組成零件及甲○○、
丙○○被訴使用炸藥採捕水產動物暨丙○○被訴持有彈藥之主要
組成零件、藏匿私運管制進口物品部分均撤銷，發回台灣高等法
院高雄分院。
    理  由
本件原判決認定上訴人即被告甲○○、上訴人乙○○係兄弟，均
明知未經許可，不得持有槍砲彈藥刀械管制條例所規定彈藥類爆
裂物或其主要組成零件，竟基於持有彈藥類爆裂物之主要組成零
件及藏匿私運管制進口物品之共同犯意聯絡，於民國九十六年之
不詳時間，以不詳方式，取得如原判決附表一所示，大陸地區「
廣東華威化工實業有限公司」生產，屬上開條例所列管之彈藥類
爆裂物主要組成零件「AY G-1岩石硝銨炸藥（下稱硝銨炸藥）」
、「2號岩石乳化炸藥」，總計含袋毛重三百二十三．六公斤，
藏匿於澎湖縣七美鄉西湖村甲○○住處對面巷弄，即同村九鄰二
十三號後之廢棄空屋內，備供彼等出海炸魚不時之需，而未經許
可共同藏匿、持有同屬彈藥類爆裂物主要組成零件及私運管制物
品炸藥。嗣經檢察官指揮行政院海岸巡防署海岸巡防總局南部地
區巡防局澎湖機動查緝隊，於九十六年六月九日上午十時三十分
許，在上開廢棄空屋內，扣得上開炸藥，並在該空屋內所扣得之
黑色垃圾塑膠袋、透明膠帶上採得四枚指紋送驗，發現與乙○○
之右食、右中、右環、右食指指紋相符。因而撤銷第一審關於此
部分所為科刑之判決，改判均依想像競合犯，從一重論處甲○○
、乙○○共同未經許可，持有彈藥之主要組成零件罪刑。復於理
由欄參，說明被告丙○○被訴與甲○○、乙○○基於持有彈藥類
爆裂物或其主要組成零件及藏匿私運管制進口物品之犯意聯絡，
於九十六年間，與甲○○、乙○○共同持有上開炸藥，並藏匿於
上開空屋，涉犯槍砲彈藥刀械管制條例第十三條第四項持有彈藥
之主要組成零件及懲治走私條例第三條第一項之藏匿私運管制進
口物品等罪嫌，及甲○○被訴夥同許榮、許有財駕駛乙○○所有
之「自由號」，丙○○則被訴夥同許敏政、許棖（許有財、許敏
政等人均由原審法院另案審理）駕駛丙○○所有之無籍船筏（配
有鈴木牌七十匹馬力汽油舷外機），於九十六年四月間起至同年
六月二日止，在原判決附表二所示澎湖地區附近之台灣海峽海域
，以炸藥製成之爆裂物，待發現魚群後，即點燃使之爆炸，利用
爆炸震波將魚群震昏或炸死，以撈網在海面或海中採捕水產動物
，甲○○、丙○○均另違反漁業法第四十八條第一項第二款規定
，涉有同法第六十條第一項使用炸藥採捕水產動物罪嫌等部分，
經原審審理結果，認甲○○、丙○○此等被訴部分犯罪俱屬不能
證明，因而撤銷第一審關於彼等二人此等部分之科刑判決，均改
判諭知彼等二人無罪。固非無見。
惟查：（一）、原判決雖併引卷附內政部警政署刑事警察局鑑驗
書所示，扣案黑色垃圾塑膠袋上採得之三枚指紋與透明膠帶上採
得之一枚指紋，經鑑定結果，分別與乙○○之右食、右中、右環
、右食指指紋相符等情，資為認定甲○○、乙○○兄弟共同持有
本件扣案上開炸藥論據之一，然按諸卷附現場勘查報告（見第三
五五號偵查卷二第一七四頁）所載，上開空屋為一廢棄浴室，本
件係於九十六年六月九日先在上開廢棄浴室內發現扣案炸藥後，
翌日始於同一處所浴缸外地板，另查獲上開指紋所附著之塑膠袋
與透明膠帶，是該塑膠袋、透明膠帶與炸藥並非同時查獲，且似
非裝置或包裹該等炸藥之容器或用品，而原判決就各該塑膠袋、
透明膠帶與炸藥外包裝是否相似、其上有炸藥殘留或與本件查獲
之炸藥間有無其他任何關聯等各節，復未為任何必要之說明，徒
以發現該等留存有乙○○指紋之塑膠袋、透明膠帶與查獲炸藥地
點相同，遽執為認定甲○○、乙○○共同持有並藏匿上開炸藥犯
罪之證據，顯有判決理由不備之違法。（二）、證據取捨與其價
值之判斷，固屬於事實審法院自由行使之職權，但此項判斷職權
之行使，前後標準須相一致，否則即有判決理由矛盾之違法。原
判決以卷附通訊監察譯文中，九十六年五月二十日及同年六月一
日，分別有甲○○對乙○○表示：「你去拿東西」、「去拖拉庫
拿東西」、「有一包粉的，用垃圾袋裝著」、「啊要拿粉的阿」
、「對啦，那包軟的拿起來」、「不然你叫他拿好了，拿兩包粉
的」等語之電話通話，另於同年五月二十二日，則有甲○○對丙
○○表示：「沒有啦，正在潛水啦」、「我拿一包乾的，拿一包
粉的」等語之電話通話，而各該談話內容所指「粉的」一語，核
與查獲時扣得之原判決附表一所示硝銨炸藥係米白粉末狀相符，
應係硝銨炸藥之代稱，乃併引為認定甲○○與乙○○共同持有並
藏匿上開炸藥之論據。而公訴意旨所引用，據以起訴丙○○與甲
○○、乙○○共同持有並藏匿上開炸藥之監聽譯文，其中九十六
年四月二十二日上午五時三十四分許，丙○○向甲○○提議至花
嶼附近「打盾」（丙○○陳稱即開船時，以探刀機尋找魚群之意
），並表示「拿兩塊粉的」等語，甲○○則稱：「你就帶你自己
的，我跟你借，我那裡剩一包白粉」、「我再跟你切一半」等語
，則丙○○於上開對話，亦曾言及「粉的」一語，依原判決上開
論述，「粉的」既係指硝銨炸藥而言，則實情如何，自攸關丙○
○本件被訴持有彈藥主要組成零件及藏匿走私物品等犯罪有無之
認定，是該譯文縱未經附卷，基於公平正義之維護，原審亦應依
職權調查命公訴人提出，乃原審未遑為該調查，逕以上開譯文並
未附卷成為本件訴訟資料，且觀其內容，丙○○與甲○○係各自
持有，非共同持有「粉的」云云，遽認不足為丙○○持有炸藥犯
罪之證據，非但證據調查職責未盡，且因有罪及無罪之採證前後
標準不一，而有證據上理由矛盾之違失。（三）、依卷附丙○○
與甲○○間之通訊監察譯文，九十六年五月七日上午十時二十七
分許，甲○○聲稱：「今天的魚炸下去都沒有浮上來」，並詢問
丙○○：「你不是才剛炸幾百斤進去而已」，丙○○則答稱「才
一百多斤而已」，又九十六年五月九日下午五時四十二分許，丙
○○向甲○○表示「我弄到整艘船都傾斜」、「我多怕我的船會
沈下去」，甲○○稱「恭喜啊！也不會相約一下」，丙○○進一
步陳明「我隨便弄的，每一種弄個幾十斤而已」、「兩百多斤而
已」，甲○○則回稱「我差不多六、七十公斤」，丙○○即表示
「你們炸過我就不敢去了」（見警卷一第六十二、六十四頁），
觀諸甲○○、丙○○上開對話，彼等似均有以炸藥採捕水產動物
魚類之行為。乃原判決就卷附此等不利於甲○○、丙○○二人之
事證，皆恝而不論，而以本件除彼等二人之自白外，並未自船上
扣得任何炸藥及引爆之雷管等相關器具足資佐證，因就彼等被訴
以炸藥採捕水產動物犯罪部分，為無罪之諭知，同有理由不備之
可議。以上，或為上訴意旨所指摘，或係本院得依職權調查之事
項。原判決上述之違背法令影響於事實之確定，本院無可據以為
裁判，應認原判決上揭有罪及無罪部分，均有發回更審之原因。
原判決認甲○○、乙○○一行為同時觸犯藏匿私運管制物品進口
罪部分，基於審判不可分原則，併予發回。
據上論結，應依刑事訴訟法第三百九十七條、第四百零一條，判
決如主文。
中    華    民    國  九十九  年    十    月   十四   日
                      最高法院刑事第四庭
                          審判長法官  張  淳  淙
                                法官  劉  介  民
                                法官  蔡  彩  貞
                                法官  李  伯  道
                                法官  孫  增  同
本件正本證明與原本無異
                                      書  記  官
中    華    民    國  九十九  年    十    月   十九   日
                                                      v

司法院資訊處製作；財團法人民間司法改革基金會備份。
